【裁判字號】    98,審抗,40
【裁判日期】    980316
【裁判案由】    本票裁定
【裁判全文】
臺灣臺北地方法院民事裁定              98年度審抗字第40號
抗  告  人  偉祥營造有限公司
法定代理人  甲○○
相  對  人  黃燈裕即大連企業社
上列當事人間請求本票裁定事件，抗告人對於民國98年1月23日
本院所為98年度司票字第833號之裁定提起抗告，本院裁定如下
：
    主  文
抗告駁回。
抗告程序費用新台幣壹仟元由抗告人負擔。
    理  由
一、本件抗告意旨略以：抗告人前承攬嘉義縣溪口國民中學老舊
    危險校舍改建工程，並由第三人黃坤茂次承攬，抗告人前曾
    提供抗告人公司大、小章由第三人黃坤茂保管，惟約定僅能
    使用於文書作業用印及公文收發為限，第三人黃坤茂無權為
    抗告人簽發系爭本票，抗告人未簽發系爭本票，系爭本票係
    出於偽造，爰於法定期間內提起抗告請准廢棄原裁定云云。
二、相對人主張：其執有抗告人於民國97年11月24日所簽發之本
    票1紙，金額新台幣（下同）800,000元，付款地未載，利息
    未約定，免除作成拒絕證書，到期日未載，詎於97年12月18
    日經提示未獲付款，為此聲請原法院裁定准予強制執行。
三、按執票人向本票發票人行使追索權時，得聲請法院裁定後強
    制執行，票據法第 123條定有明文。而發票人主張本票係偽
    造、變造者，於本票強制執行之裁定送達後20日內，得對執
    票人向為裁定之法院提起確認之訴，非訟事件法第 195條亦
    定有明文。次按本票執票人，依票據法第 123條規定，聲請
    法院裁定許可對發票人強制執行，係屬非訟事件，此項聲請
    之裁定，及抗告法院之裁定，僅依非訟事件程序，以審查強
    制執行許可與否，並無確定實體上法律關係存否之效力，如
    發票人就票據債務之存否有爭執時，應由發票人提起確認之
    訴，以資解決，殊不容於裁定程序中為此爭執；發票人縱對
    於簽章之真正有所爭執，法院仍應為准許強制行之裁定，此
    有最高法院57年台抗字第76號、56年台抗字第 714號、52年
    台抗字第 163號判例意旨可參。又法院於非訟事件不得為實
    體上之審查，故發票人縱有實體上之爭執，如主張本票係屬
    偽造，應另行提起確認之訴，法院仍應為准許本票強制執行
    之裁定，此參臺灣高等法院暨所屬法院83年度法律座談會民
    事類第48號研討結果即明。經查，本件抗告人主張第三人黃
    坤茂無權為抗告人簽發系爭本票，抗告人未簽發系爭本票，
    系爭本票係偽造一事，觀諸抗告人所提出系爭本票之內容，
    其上確有抗告人之簽名、印文，金額 800,000元，並已載明
    發票日為97年11月24日等情，由形式上觀之，均具備本票應
    記載事項而合於票據法第 120條規定，堪認係抗告人名義所
    簽發，至於相對人所取得本票實際上是否係偽造，則屬當事
    人間之票據債務關係是否有效存在等認定問題，屬實體法上
    之爭執，依上開說明，非訟程序不得加以審究，是本件抗告
    人就前開實體爭執，自應另行提起訴訟，以資解決。從而，
    抗告意旨指摘原裁定不當，求予廢棄，委無理由，應予駁回
    。
四、據上論結，本件抗告為無理由，爰依非訟事件法第21條第2
    項、第24條第1項、第46條，民事訴訟法第495條之1第1項、
    第449條第1項、第78條，裁定如主文。
中    華    民    國    98    年    3     月    16    日
                  民事第六庭審判長法  官  劉坤典
                                  法  官  林秀圓
                                  法  官  林麗真
以上正本係照原本作成
本件不得再抗告。
中    華    民    國    98    年    3     月    18    日
                                  書記官  黃士元


司法院資訊處製作；財團法人民間司法改革基金會備份。
